【裁判字號】    97,審簡抗,24
【裁判日期】    980227
【裁判案由】    損害賠償等
【裁判全文】
臺灣臺北地方法院民事裁定            97年度審簡抗字第24號
抗  告  人  燦坤實業股份有限公司
法定代理人  甲○
相  對  人  乙○○
            丙○○
上列當事人間損害賠償等事件，抗告人對於民國97年10月9日本
院臺北簡易庭所為之97年度北簡字第31029號裁定提起抗告，本
院裁定如下：
    主  文
抗告駁回。
抗告費用新台幣壹仟元由抗告人負擔。
    理  由
一、本件抗告意旨略以：抗告人與相對人於民國95年1月間訂立
    租賃契約（下稱系爭契約）並經公證，由抗告人向相對人承
    租其所有坐落彰化縣永靖鄉○○段59－4、5、6地號及其上
    建物門牌號碼彰化縣永靖鄉○○村○○街87號、及彰化縣永
    靖鄉永西村永和巷146號房屋，兩造對系爭契約之租期、租
    金、使用方式、終止方式、稅捐及管轄法院均得合意約定，
    是系爭契約非預定用於同類契約之條款而成立之契約。又相
    對人係出租人，非居於經濟上弱勢地位，未受顯失公平之對
    待，而相對人丙○○久住於臺北，是兩造訂約時合意以鈞院
    為管轄法院，無顯失公平。況且，相對人委請加入台北律師
    公會之楊玉珍律師應訴，則相對人無放棄應訴機會之可能，
    為此提起本件抗告，請求廢棄原裁定等語。
二、按第24條之合意管轄，如當事人之一造為法人或商人，依其
    預定用於同類契約之條款而成立，按其情形顯失公平者，他
    造於為本案之言詞辯論前，得聲請移送於其管轄法院，民事
    訴訟法第28條第2項前段定有明文。查本件抗告人係基於與
    相對人間之租賃契約關係（下稱系爭租約），請求相對人給
    付費用、押金及為賠償等，核屬因該租賃契約所生糾紛，而
    該租賃契約第17條固有關於兩造合意由本院管轄之記載，惟
    業經相對人於原審97年10月7日提出之聲請狀中，認該約款
    有民事訴訟法第28條第2項規定之適用而聲請移轉管轄，以
    本件抗告人為法人及商人，系爭租約約款係經預先繕打印製
    之格式，相對人所稱系爭租約條款係抗告人繕寫於簽約前提
    供簽約之用一節，抗告人復不爭執，再將該租賃契約條款內
    容與抗告人所提出另與他人簽約之租賃契約節本影本內容相
    互參照，各約款名稱、內容及使用之文字大致均相同，有各
    該契約書影本及節本影本三份在卷可按，均可見該租賃契約
    之主要約款均由抗告人單方預先擬就後，於抗告人向他人承
    租建物而須簽立同類契約時加以使用，應屬定型化約款，至
    於抗告人持另二份契約節本影本所載合意管轄法院均非本院
    之部分，要屬另二份契約之當事人就合意管轄條款有無磋商
    之問題，仍難謂系爭契約第17條約款確曾經兩造磋商後所成
    立而非屬定型化約款。進而，參諸本件抗告人主事務所所在
    地雖不在本院轄區，惟同在台北市，距離非遠，而相對人之
    戶籍所在地則均在彰化縣，該租賃標的物亦在彰化縣，由抗
    告人依約應付租金復約定匯入相對人乙○○設於彰化縣之銀
    行帳戶內，系爭契主要履行事宜均在彰化縣，系爭租約所生
    糾紛合意由本院管轄，僅對抗告人有起訴或應訴之便，惟相
    對人則須受有距離遙遠之不便，甚且契約履行衍生糾紛時，
    相關事證之蒐集、調查，亦應於租賃標的物所在地進行較為
    便利，若捨此致事件審理時間拖延，相對人自更受有不利益
    ，至於抗告人所指相對人丙○○目前因工作需要居住於台北
    市一節，固為相對人丙○○所是認，但其亦稱每月均會回彰
    化縣1至2次，再衡以前述租金係匯入住所地在彰化縣之相對
    人乙○○帳戶內，由其負責收取之情況，仍難徒憑相對人丙
    ○○1人有居所地在本院轄區之事實，即得認相對人2人均未
    受不利益；又抗告人指相對人曾委任訴訟代理人對其發函催
    告，而該訴訟代理人亦為台北市律師公會會員而便於應訴一
    節，姑不論相對人迄今於本訴訟並無委任該訴訟代理人之情
    況，且抗告人所指訴訟代理人之執業事務所亦係位於台中市
    ，有抗告人所提出資料影本一份附卷可稽，其據之謂相對人
    至本院應訴並無不便，亦難認可採；因之，系爭租約第17條
    之合意管轄約款實僅便利抗告人，對相對人及糾紛之調查均
    有不便，在難認抗告人為單方所受利益有相應補償相對人不
    便之情況下，相對人主張該合意管轄約款對其顯失公平，應
    為有據。從而，原審以系爭租約第17條之合意管轄約款，屬
    定型化約款且顯失公平，依相對人之聲請裁定移轉管轄至台
    灣彰化地方法院，與民事訴訟法第28條第2項規定並無不合
    ，抗告人仍以前詞指摘原裁定不當，為無理由，應予駁回。
三、依民事訴訟法第495條之1第1項、第449條第1項、第95條、
    第78條，裁定如主文所示。
中    華    民    國    98    年    2     月    27    日
                  民事第六庭庭長法  官  劉坤典
                                法  官  林秀圓
                                法  官  林麗真
以上正本係照原本作成。
本裁定不得抗告如不服本裁定，僅得於收受本裁定正本送達後10
日內，以適用法規顯有錯誤為理由，向本院提出再抗告狀（須附
繕本2份、繳納再抗告裁判費新臺幣1,000元並委任律師為訴訟代
理人），經本院許可後始可再抗告。
中    華    民    國    98    年    3     月    2     日
                                書記官  黃士元


司法院資訊處製作；財團法人民間司法改革基金會備份。
